最高法院刑事裁定　　　　　　　　　 110年度台抗字第1581號
抗　告　人　陳榮澤（原名陳柏佑）




上列抗告人因違反毒品危害防制條例等罪案件，不服臺灣高等法
院中華民國110 年8 月3 日定其應執行刑之裁定（110 年度聲字
第3092號），提起抗告，本院裁定如下：
    主  文
抗告駁回。
    理  由
一、本件原裁定以抗告人即受刑人陳榮澤（原名陳柏佑，下稱抗
    告人）所犯如原裁定附表（下稱附表）所示施用第二級毒品
    （編號1 ）、販賣第二級毒品（編號2 至5 ）及持有第二級
    毒品純質淨重20公克以上（編號6 ）共6 罪，屬不同判決確
    定之宣告刑，合於裁判確定前所犯合併定其應執行刑要件，
    且分屬得易科罰金（編號1 ），與不得易科罰金之罪刑（編
    號2 至6 ），有相關裁判書及抗告人前案紀錄表附卷可憑。
    因認檢察官依抗告人之請求聲請就其所犯上述共6 罪所處之
    有期徒刑合併定其應執行刑為正當，乃於其所犯如附表所示
    各罪所處有期徒刑中之最長期（即編號2 所示有期徒刑7 年
    2 月）以上，各有期徒刑合併之刑期（即有期徒刑19年3 月
    ）以下，並參酌抗告人所犯如附表編號1 、2 所示2 罪，曾
    經法院裁定合併酌定其應執行之刑為有期徒刑7 年4 月確定
    ；附表編號3 至6 （附表備註欄誤載為3 至5 ）所示4 罪，
    曾經法院判決合併酌定其應執行之刑為有期徒刑5 年6 月，
    合計為有期徒刑12年10月（7 年4 月＋5 年6 月）。依循刑
    事訴訟法第370 條所揭示禁止不利益變更原則，暨受法律秩
    序理念所指導且考量法律目的所在之裁量準據，本於恤刑之
    理念，依限制加重之原則，合併定其應執行之刑為有期徒刑
    12年，經核於法尚無違誤。
二、抗告人抗告意旨略謂：本件附表編號3 至6 所示各罪，經合
    併起訴、審判，同時犯販賣第二級毒品及持有第二級毒品純
    質淨重20公克以上，係想像競合犯之同一案件，應由本院先
    定其應執行刑以後，再與附表編號1 、2 所示之刑酌定較低
    之應執行刑。且抗告人先於民國107 年7 月23日犯如附表編
    號6 所示之持有第二級毒品純質淨重20公克以上之罪，再於
    同年月24日犯如附表編號1 所示之施用第二級毒品罪，顯係
    一行為觸犯數罪名之想像競合犯。原裁定未察，予以區別觀
    察而認其係罪質不同之數罪，自有可議云云。
三、惟按裁判確定前犯數罪者，併合處罰之；數罪併罰有二裁判
    以上宣告多數有期徒刑者，於各刑中之最長期以上，各刑合
    併之刑期以下，定其應執行之刑期，但不得逾30年，此觀刑
    法第50條第1 項前段、第51條第5 款及第53條分別規定甚明
    。又執行刑之量定，係事實審法院自由裁量之職權，倘其所
    酌定之執行刑，並未違背刑法第51條各款所定之方法或範圍
    （即法律之外部性界限），亦無明顯違背公平、比例原則或
    整體法律秩序之理念（即法律之內部性界限）者，即不得任
    意指為違法或不當。而抗告人所犯數罪之關係，究竟應予分
    論併罰，或包括論以一罪，或在處斷上論以一罪，乃審判中
    所應調查之事項，與原裁定酌定其應執行刑無關，亦非原裁
    定所得以審酌之事項，自難執此指摘原裁定違法。卷查，抗
    告人所犯如附表編號3 至6 所示之販賣第二級毒品（編號3
    至5 ）及持有第二級毒品純質淨重20公克以上（編號6 ）共
    4 罪，固經合併起訴、審判後，以抗告人所犯上揭4 罪事證
    明確，且犯意各別、行為互殊，應予分論併罰。經分別量處
    有期徒刑3 年10月、3 年8 月、3 年6 月及10月，復合併酌
    定其應執行刑為有期徒刑5 年6 月確定。另如附表編號6 所
    示之持有第二級毒品純質淨重20公克以上與如附表編號1 所
    示之施用第二級毒品罪，其間如何無吸收關係等各節，均經
    原審法院108 年度上訴字第3243號判決論述甚詳（見原審卷
    第72、73頁）。抗告人不服，提起上訴，復經本院以110 年
    度台上字第2758號判決，以其上訴為違背法律上程式，而從
    程序上駁回上訴確定（見原審卷第51至56頁）。則抗告人所
    犯如附表編號3 至6 所示各罪刑及酌定之應執行刑，既均經
    本院判決維持而告確定，自不得再就上開4 罪重複定刑。原
    裁定已說明其審酌如附表編號1 所示之施用第二級毒品、如
    附表編號2 至5 所示之販賣第二級毒品及如附表編號6 所示
    之持有第二級毒品純質淨重20公克以上等各罪之罪質、行為
    態樣、犯罪手段及動機均有不同，經考量其整體非難評價及
    責任重複程度，依限制加重之原則，而在前定之應執行刑合
    計為有期徒刑12年10月之範圍以內，酌定其應執行刑為有期
    徒刑12年，既未逾越法定刑度範圍或濫用其權限，亦未逾曾
    定之應執行刑加計之總和，復無明顯違背公平、比例原則或
    整體法律秩序之理念，要屬原審法院裁量職權之適法行使，
    尚難任意指為違法。
四、本件抗告意旨所云，無非係爭執其所犯如原裁定附表所示各
    罪之確定判決違法，或徒憑己見，漫詞指摘原裁定所定之應
    執行刑過重，並未具體指摘原裁定究竟有何違法或不當之情
    形，是本件抗告自難認為有理由，應予駁回。
據上論結，應依刑事訴訟法第412 條，裁定如主文。
中    華    民    國   110    年    10    月    7     日
                  刑事第一庭審判長法  官  郭  毓  洲  
                                  法  官  林  靜  芬  
                                  法  官  周  盈  文  
                                  法  官  蔡  憲  德  
                                  法  官  林  英  志  
本件正本證明與原本無異
                                  書記官
中    華    民    國   110    年    10    月    13    日